【裁判字號】    88,自,467
【裁判日期】    900227
【裁判案由】    侵占
【裁判全文】
臺灣板橋地方法院刑事判決                          八十八年度自字第四六七號
    自  訴  人  世強交通有限公司
    代  表  人  戊○○
    代  理  人  丙○○
                乙○○
    被      告  己○○
右列被告因侵占案件，經自訴人提起自訴，本院判決如左：
    主  文
己○○無罪。
    理  由
一、自訴意旨略以：被告己○○於民國八十七年十月四日至自訴人世強交通有限公司
    辦理參加無線電輔助營運設備，約定每月車台機租金及電台服務費為新台幣（下
    同）一千五百元，詎被告自裝機後即未能完全履行合約之義務，甚未主動與自訴
    人連絡，業經自訴人多次連絡，被告仍置之不理，遂於八十八年十一月八日以存
    證信函正式催告之，然未蒙被告置理。被告以辦理無線電輔助營運為由，且又未
    能如合約所載日期按時繳款，又該無線電車台機係屬自訴人所有，嗣經以存證信
    函催告，同時載明合約終止之意思表示，奈被告仍故意佔用不為返還，顯有惡意
    變易持有為所有之不法意圖，因認被告涉犯刑法第三百三十五條侵占罪嫌等語。
二、按犯罪事實應依證據認定之，無證據不得推定其犯罪事實；又自訴案件不能證明
    被告犯罪者，應諭知無罪之判決，刑事訴訟法第一百五十四條、第三百四十三條
    準用第三百零一條第一項分別定有明文。而認定不利於被告之事實，須依積極證
    據，苟積極證據不足為不利於被告事實之認定時，即應為有利於被告之認定，更
    不必有何有利之證據。又告訴人之指訴係以使被告受刑事訴追為目的，是其陳述
    是否與事實相符，仍應調查其他證據以資審認，最高法院著有判例可循（最高法
    院三十年上字第八一六號、五十二條台上字第一三００號判例參照）。
三、訊據被告己○○固不否認有向自訴人辦理參加無線電輔助營運設備之事實，惟堅
    決否認有何侵占之犯行，辯稱伊在八十七年向自訴人承租，伊租金有繳，繳到八
    十八年八月二十五日，承租時沒有訂期限，機台在車上，在八十八年十月十三日
    自訴人打呼叫器給伊，約伊在台北市統領百貨，伊過去時他們公司的黃經理及小
    張要伊下車，然後連車子及機台帶走等語。經查：自訴人代理人丙○○於本院調
    查時稱被告自八十七年承租機台後，繳納租金很正常，繳至八十八年八月二十五
    日等語（詳本院八十九年一月二十日訊問筆錄），是被告前開辯稱伊租金均有按
    時繳納，為可採信。又證人甲○○即三強汽車交通企業股份有限公司（下稱三強
    公司，自訴人之關係企業）之職員於本院調查時結證稱伊去找被告時，被告說沒
    錢，伊與丁○○先牽車子回去，去牽車時，車上有無線電機台，而被告當時有將
    證件、職業登記證拿起來等情（詳本院八十九年八月二日訊問筆錄）；另證人丁
    ○○於本院調查時證稱公司（指三強公司）要伊去扣被告的車，伊是到統領百貨
    去扣車，被告是固定在統領百貨排班，伊跟被告說有問題跟伊講沒有用，伊要被
    告隔天到公司去說等語（詳本院八十九年十月九日訊問筆錄），可見被告辯稱伊
    所駕駛之計程車於八十八年十月十三日遭三強公司（被告雖稱是自訴人，惟實際
    上應係自訴人之關係企業即三強公司）派員扣押之情，尚非子虛。再參以證人丁
    ○○證稱被告當時是在統領百貨公司前排班，是被告所駕駛之營小客車既尚在營
    運，則其營運所使用之機台應在車上無誤，雖證人丁○○陳稱扣車時並未看見無
    線電機台，惟證人甲○○則證述其扣車時有看到無線電機台，且僅論及被告有將
    證件、職業登記證拿走，並未提及被告有拿走無線電機台之情，核與被告辯稱扣
    車時，無線電機台上在車上之情相符，則被告上開辯稱無線電機台為扣車時一併
    被帶走等語，為可採信。是被告所承租之無線電機台既未在其占有持有中，自難
    論以侵占罪責。此外，復查無其他任何積極證據，足資證明被告有何侵占之犯行
    ，既不能證明被告犯罪，依法應諭知無罪之判決。
據上論斷，應依刑事訴訟法第三百四十三條、第三百零一條第一項，判決如主文。
中       華       民      國      九十      年     二    月    二十七   日
                                      臺灣板橋地方法院刑事第三庭
                                          法  官  李  幼  妃
右正本證明與原本無異。
如不服本判決，應於判決送達後十日內，向本院提出上訴狀。
                                          書記官  強  梅  芳
中       華       民      國      九十      年     三    月      一     日


司法院資訊處製作；財團法人民間司法改革基金會備份。
